臺灣屏東地方法院民事裁定　　　　　 100年度消債清字第17號
聲　請　人
即 債務 人　林正常
上列當事人因消費者債務清理事件聲請清算，本院裁定如下：
    主  文
債務人林正常自中華民國一百年九月二十一日十二時起開始清算
程序。
命司法事務官進行本件清算程序。
保全處分聲請駁回。
    理  由
一、按，「債務人不能清償債務或有不能清償之虞者，得依本條
    例所定更生或清算程序，清理其債務。」；「債務人於法院
    裁定開始更生程序或許可和解或宣告破產前，得向法院聲請
    清算。」，消費者債務清理條例（下稱消債條例）第3 條、
    第80條前段有明文。又「法院開始清算程序之裁定，應載明
    其年、月、日、時，並即時發生效力。」；「法院裁定開始
    更生或清算程序後，得命司法事務官進行更生或清算程序，
    必要時得選任律師、會計師或其他適當之自然人或法人一人
    為監督人或管理人。」，消債條例第83條第1 項、第16條第
    1 項亦有明文。
二、本件聲請意旨略以：聲請人因受親友拖累，以其名義向多家
    銀行借貸及擔任保證人，積欠債務達新台幣（下同）50,422
    ,341元，民國（下同）98年間向最大債權金融機構即台灣土
    地銀行請前置協商而不成立。因聲請人父母年邁、配偶患有
    多種疾病未出外工作、子女目前尚在求學中，均須由聲請人
    負擔扶養費、醫療費用，且聲請人自88年開始即每月扣薪約
    23,000元，至今約扣400 萬元，聲請人僅能維持基本生活條
    件，且聲請人名下不動產皆已拍賣償債，已有不能清償債務
    之情事，爰依法聲請清算，並聲明就扣薪之強制執行為保全
    處分等語。等語。
三、經查，聲請人所主張之上開事實，業據提出聲請人97至99年
    度綜合所得稅各類所得資料清單及財產歸屬資料清單、債權
    人清冊、財團法人金融聯合徵信中心當事人綜合信用報告、
    財產及收入狀況說明書、房屋租用契約書、薪資單影本、借
    款契約書、民事判決、執行命令、921 地震房屋全倒證明書
    、養護中心收據影本等為證。聲請人為公務人員，每月所得
    80,225元，其主張須負擔一家五口生活費用等，惟聲請人之
    長女及配偶部分，經本院職權調閱稅務電子閘門財產所得資
    料，聲請人長女99年度所得總額為316,912 元，且已成年，
    應無受聲請人扶養必要，聲請人復未提出配偶須由其扶養之
    證明文件，是此部分應不得論列為必要支出費用。則聲請人
    實際負擔之必要費用應為父母二人之扶養費、其自身必要支
    出費用、父親療養院費用每月25,000元及租屋費用每月4,00
    0 元，父母扶養費部分，以99年度綜合所得稅70歲以上受扶
    養人每人免稅額123,000 元計算，則其每月所需負擔之扶養
    費用應為20,500元【計算式：123,000 ÷12×2= 20,500 元
    】，聲請人生活必要支出費用以內政部公布屏東縣每人每月
    最低生活費9,829 元標準計算，聲請人每月所支出費用應為
    59,329元，另據聲請人提供之薪資單計算，每月扣薪數額約
    為21,000元，則其每月必要支出費用及強制執行扣薪數額合
    計為80,329元，與聲請人每月所得80,225元相當，應可認無
    多餘資金可供償還債務。復審酌聲請人負債總額為50,422,3
    41元，其名下不動產均已拍賣，自88年起即遭強制執行扣薪
    ，迄今已扣薪約400 萬元，若以執行扣薪繼續按月攤還推算
    ，如不計利息，約184 年期間始能清償完畢，顯無清償之可
    能，堪認有不能清償債務或有不能清償之虞之情事。此外，
    又查無聲請人有消費者債務清理條例第6 條第3 項、第8 條
    或第82條第2 項所定駁回清算聲請之事由存在，是聲請人聲
    請本件清算，為有理由，應予准許。又本件依聲請人目前收
    入及財產狀況，現有之債務有不能清償或不能清償之虞，業
    如上述，並命司法事務官進行本件更生程序，聲請人具狀聲
    請保全處分，因本件清算聲請業經准許，已無保全處分之必
    要，爰裁定如主文第三項所示。
四、依消費者債務清理條例第83條第1 項、第16條第1 項，裁定
    如主文。
中    華    民    國  100     年    9     月    15    日
                      民事庭法      官  吳思怡
上為正本係照原本作成。
本件不得抗告。
中    華    民    國  100     年    9     月    15    日
                            書  記  官  洪韻雯